臺灣臺中地方法院民事裁定
111年度消債職聲免字第8號
聲請人(即   
債務人)     黃登裕即黃戎銨



代  理  人  張弘明律師（法扶）
相對人(即   
債權人)     遠東國際商業銀行股份有限公司


法定代理人  周添財  


相對人(即   
債權人)     國泰世華商業銀行股份有限公司

法定代理人  郭明鑑  
代  理  人  王瓊賢  
相對人(即   
債權人)     花旗(台灣)商業銀行股份有限公司


法定代理人  莫兆鴻  


相對人(即   
債權人)     台新國際商業銀行股份有限公司

法定代理人  尚瑞強  


相對人(即   
債權人)     中國信託商業銀行股份有限公司


法定代理人  利明献  


相對人(即   
債權人)     滙誠第一資產管理股份有限公司

法定代理人  王裕南  
代  理  人  卓敏隆  


相對人(即   
債權人)     新光行銷股份有限公司

法定代理人  李明新  


相對人(即   
債權人)     新加坡商艾星國際有限公司台灣分公司

法定代理人  曾慧雯  


相對人(即   
債權人)     仲信資融股份有限公司

法定代理人  劉嘉獎  


上列當事人因債務人黃登裕即黃戎銨聲請消費者債務清理事件，
本院裁定如下：
    主    文
債務人黃登裕即黃戎銨應予免責。
    理    由
一、按法院為終止或終結清算程序之裁定確定後，除別有規定外
    ，應以裁定免除債務人之債務，消費者債務清理條例第132
    條定有明文。而法院裁定開始清算程序後，債務人有薪資、
    執行業務所得或其他固定收入，扣除自己及依法應受其扶養
    者所必要生活費用之數額後仍有餘額，而普通債權人之分配
    總額低於債務人聲請清算前二年間，可處分所得扣除自己及
    依法應受其扶養者所必要生活費用之數額者，法院應為不免
    責之裁定。但債務人證明經普通債權人全體同意者，不在此
    限；債務人有下列各款情形之一者，法院應為不免責之裁定
    。但債務人證明經普通債權人全體同意者，不在此限：於
    七年內曾依破產法或本條例規定受免責。隱匿、毀損應屬
    清算財團之財產，或為其他不利於債權人之處分。捏造債
    務或承認不真實之債務。聲請清算前二年內，因消費奢侈
    商品或服務、賭博或其他投機行為，所支出之總額逾該期間
    可處分所得扣除自己及依法應受其扶養者所必要生活費用之
    半數，或所負債務之總額逾聲請清算時無擔保及無優先權債
    務之半數，而生開始清算之原因。於清算聲請前一年內，
    已有清算之原因，而隱瞞其事實，使他人與之為交易致生損
    害。明知已有清算原因之事實，非基於本人之義務，而以
    特別利於債權人中之一人或數人為目的，提供擔保或消滅債
    務。隱匿、毀棄、偽造或變造帳簿或其他會計文件之全部
    或一部，致其財產之狀況不真確。故意於財產及收入狀況
    說明書為不實之記載，或有其他故意違反本條例所定義務之
    行為。同條例第133條、134條有明文規定。是故，法院為終
    止或終結清算程序之裁定確定後，除有消費者債務清理條例
    第133條、134條各款所定之情形者，法院應為不免責之裁定
    外，法院即應以裁定免除債務人之債務。
二、債務人黃登裕即黃戎銨（下稱債務人）前於民國109年2月25
    日聲請清算，本院於109年8月7日以109年度消債清字第64號
    裁定開始清算程序。嗣經本院司法事務官執行清算，於110
    年12月27日以109年度司執消債清字第68號裁定終結本件清
    算程序，並經確定，此有本院109年度消債清字第64號、109
    年度司執消債清字第68號等民事裁定、債權表、資產表及相
    關卷證可憑。是依首揭規定，本院應依職權裁定債務人是否
    免責，經本院詢問全體無擔保債權人，對於債務人是否應予
    免責乙節表示意見，債權人均未表示同意債務人免責。
三、經查：
  ㈠債務人不具消債條例第133條之說明：
  ⒈債務人於開始清算起即109年8月7日起迄至清算完結110年12
    月27日止自營小吃攤，平均每月營業淨利約為新臺幣(下同)
    1000多元至6000多元間不等，依據債務人之玉山銀行存摺往
    來明細，上開期間營業淨利之金額總計為57,540元(414＋554
    ＋172＋1276＋230＋2186＋257＋3077＋129＋2627＋1859＋2378＋1114＋
    913＋1097＋1119＋3404＋4275＋1249＋1790＋5132＋1238＋2306＋84＋
    1894＋5499＋150＋504＋927＋1640＋200＋650＋409＋73＋154＋1903＋2
    76＋847＋124＋1053＋501＋1011＋845＝57540)。此外，債務人於
    上開期間每月固定領有政府核發之身障補助8836元，上開期
    間領取之身障補助總金額為132,540元(8836元×15個月＝1325
    40元)。再者，債務人於上開期間另有領取政府於109年9月2
    4日核發之中秋節慰問金1500元、110年2月4日核發之春節慰
    問金2500元、110年6月7日核發之端午節慰問金1500元、110
    年9月14日核發之中秋節慰問金1500元，以上四筆三節慰問
    金合計共7,000元。又查，於上開期間內，曾因新冠病毒疫
    情大爆發，債務人領有行政院於110年6月3日核發之補助金4
    500元、110年6月4日核發之補助金30,000元，以上二筆補助
    金合計共34,500元。綜上，債務人於109年8月7日起迄至110
    年10月27日止之收入總計為231,580元(57,540元＋132540元＋
    7,000元＋34500元＝231580元)等情，業據債務人陳報在卷，
    並有債務人玉山銀行大墩分行帳戶0000000000000號存款存
    摺明細、台中臺中路郵局帳戶00000000000000郵政存簿儲金
    簿明細為憑，已堪採信。
　⒉而債務人主張於裁定開始清算起即109年8月7日起迄至清算完
    結110年12月27日止，其必要生活費用為每月16,000元，依1
    09、110年度臺中市最低生活費公告金額為14,596元乘以1.2
    倍計算，每月為17,516元，債務人主張生活費用低於此數額
    ，無須另行舉證，可認定為真。故債務人於上開期間必要生
    活費用支出總額為234,839元(計算式：【16000元×14個月】
    ＋【16000元×21/31】＝234839元，小數點以下四捨五入)。是
    債務人於法院裁定開始清算後，其收入扣除支出既無餘額，
    當不具消債條例第133條所定之應不免責事由甚明。
  ㈡債務人不具消債條例第134條之說明：
    債權人雖均未同意免責，然並未具體主張債務人有何消債條
    例第134條之事由，亦未提出相關證據。各債權人既均未提
    出債務人其他具有消債條例第134條不應免責事由之事證，
    本院亦未查得債務人具有消債條例第134條各款所列不應免
    責之情形，自無從認定債務人具有消債條例第134條所定之
    不免責事由。
四、綜上所述，本件清算程序既經依法終結確定，本院復查無債
    務人具消債條例第133條、第134條各款所列之情事，揆諸首
    揭說明，債務人已符合免責之要件，本院自應以裁定免除債
    務人之債務。至債權人於本件免責裁定確定之翌日起一年內
    ，如發見債務人有虛報債務、隱匿財產或以不正當方法受免
    責者，自得另依消債條例第139條規定，聲請本院裁定撤銷
    免責，附此敘明。
五、依消費者債務清理條例第132條，裁定如主文。
中　　華　　民　　國　　111 　年　　5 　　月　　18　　日
                  臺灣臺中地方法院民事庭
                      法  官  王奕勛
上為正本係照原本作成
如對本裁定抗告應於送達後10日內向本院提出抗告狀，並繳納新
台幣1000元之裁判費。
中　　華　　民　　國　　111 　年　　5 　　月　　19　　日
                      書記官